【裁判字號】    99,台上,6173
【裁判日期】    991007
【裁判案由】    違反槍砲彈藥刀械管制條例等罪
【裁判全文】
最高法院刑事判決            九十九年度台上字第六一七三號
上  訴  人  台灣高等法院台中分院檢察署檢察官
被      告  甲○○
            乙○○
上列上訴人因被告等違反槍砲彈藥刀械管制條例等罪，不服台灣
高等法院台中分院中華民國九十七年十二月二十三日第二審判決
（九十七年度上訴字第一六二九號，起訴案號：台灣南投地方法
院檢察署九十七年度偵字第三０六、三五三、六五一、九八七號
），提起上訴，本院判決如下：
    主  文
原判決撤銷，發回台灣高等法院台中分院。
    理  由
本件原判決撤銷第一審之科刑判決，改判依想像競合犯之規定，
從一重論處被告甲○○未經許可，製造可發射子彈具有殺傷力之
土造槍枝罪刑〔處有期徒刑四年，併科罰金新台幣（下同）二十
萬元，罰金如易服勞役，以一千元折算一日。扣案之土造長槍十
支（槍枝管制編號：0000000000至0000000000號、0000000000號
、0000000000號）及鉛丸、彈簧、砂磨機、電鑽、刨光機、輪鋸
、火石機、鑽臺、鑽頭、乙炔槍、固定扳手、銼刀、游標尺、鐵
鎚、鑿子均沒收〕；另變更檢察官起訴法條（幫助犯槍砲彈藥刀
械管制條例第八條第一項之罪）後，改判論處被告乙○○共同未
經許可，製造槍砲之主要組成零件罪刑（處有期徒刑一年八月，
併科罰金十萬元，罰金如易服勞役，以一千元折算一日；緩刑五
年。扣案之槍管設計草圖、槍管廢料、出貨估價單均沒收）。固
非無見。
惟查：（一）所謂接續犯，係指行為人之數行為於同時同地或密
切接近之時、地實行，侵害同一之法益，各行為之獨立性極為薄
弱，依一般社會健全觀念，在時間差距上，難以強行分開，在刑
法評價上，以視為數個舉動之接續實行，合為包括之一行為予以
評價，較為合理者，始足當之。本件依原判決認定之事實，甲○
○在民國九十六年初，即自行製造可發射子彈具有殺傷力之土造
長槍二支（槍枝管制編號：0000000000號、0000000000號；下稱
甲製槍部分），並分別出售予楊進忠（九十六年初某日）、曾松
波（九十六年一、二月間某日）；至同年十一月中旬某日起至同
年十二月二十日間，始陸續攜帶鐵管委託乙○○製造槍管，並以
該槍管製造可發射子彈具有殺傷力之土造長槍八支（槍枝管制編
號：0000000000至0000000000號；下稱乙製槍部分）。倘若無誤
，則甲○○所為甲製槍部分與乙製槍部分，製造之時間已相隔約
十個月之久，方法過程又非一致；依一般社會大眾之健全認知觀
念，在時間差距上，係可以分開，在刑法評價上，復各具獨立性
，兩部分行為皆可獨立成罪。揆諸首揭說明，得否將之視為數個
舉動之接續進行而合為一行為予以評價，即非無可議。原判決對
此未究明釐清，逕認甲○○所為甲製槍部分與乙製槍部分應論以
接續犯，自有未洽。（二）被告之自白，不得作為有罪判決之唯
一證據，仍應調查其他必要之證據，以察其是否與事實相符，刑
事訴訟法第一百五十六條第二項定有明文。此係為避免過分偏重
自白，有害於真實發見及人權保障；縱使被告之自白係出於其自
由意志，然而，若別無其他補強證據足以擔保該項自白與事實相
符者，仍不得單憑該項自白而為被告不利之認定。本件原判決事
實欄一(一)記載：甲○○於九十六年初，向不詳姓名之成年男子購
買制式霰彈二百五十顆，並於九十六年一、二月間售槍予曾松波
時，將其中五顆轉讓予曾松波；事實欄一(二)復記載：甲○○於乙
製槍部分之同時，將上開二百五十顆制式霰彈中之一百十四顆改
造成具有殺傷力之非制式霰彈共一百十三顆，另有一顆經改造後
因無法擊發而不具殺傷力等情。但理由欄僅說明：「依甲○○於
原審（指第一審）審理時，對於將伊向他人購買之十盒共二百五
十顆制式子彈，其中為讓子彈之殺傷力降低，曾改造部分子彈等
情，坦承不諱」（見原判決正本第九頁倒數第五至七行）。似僅
以甲○○之自白作為認定其持有二百五十顆制式霰彈及改造其中
一百十四顆等犯行之唯一證據，此部分證據法則之適用顯有不當
。（三）依起訴書之記載，甲○○係先購買五顆制式霰彈並交予
曾松波後，再購買一百九十一顆制式霰彈（見起訴書犯罪事實欄
一(一)１、２）。原判決認定甲○○係購買二百五十顆制式霰彈，
經扣除轉讓予曾松波之五顆及被查獲之一百九十一顆（包括七十
七顆制式霰彈及改造失敗之一顆、改造成功之一百十三顆）外，
其餘五十四顆，業經甲○○於查獲前擊發完畢，必然均為制式霰
彈且有殺傷力等情（見原判決正本第十頁倒數第七至十行）。但
未說明上開認定所憑之證據及理由，有判決理由不備之違法。（
四）原判決理由欄乙之之四說明：甲○○、乙○○素行均良好
，而甲○○製造槍枝之目的在於驅趕偷食農作物之動物，售槍之
對象亦用以嚇跑松鼠等破壞農作物之動物，均未曾持該槍枝犯罪
，並未因此造成公眾或他人現實之惡害，因認甲○○、乙○○惡
性顯甚輕微，自其二人犯罪之具體情狀觀之，確屬情輕法重，客
觀上足以引起社會一般人之同情而堪可憫恕，縱量處最低度之刑
，猶嫌過重，爰依刑法第五十九條規定，酌予減輕其二人之刑（
見原判決正本第十三至十四頁）。但：１、依原判決事實欄之記
載，甲○○之製造槍枝行為有甲製槍部分及乙製槍部分，其中乙
○○所製造之槍管係用於乙製槍部分；而甲○○於乙製槍部分所
製造之八支土造長槍，業於九十七年一月二十八日被查獲扣案，
並無出售他人之事實。原判決上開理由欄之說明，以甲○○售槍
對象係用於嚇跑破壞農作物之動物為憑，認定乙○○惡性輕微；
顯與事實欄之記載有所齟齬，有事實與理由矛盾之違法。２、原
判決以甲○○販售甲製槍部分之對象楊進忠、曾松波，於買入各
該支槍枝後，僅供己在山間務農驅趕松鼠等之用，有台灣南投地
方法院九十六年度訴字第一二八八號判決在卷可按，因認甲○○
製造槍枝之目的在於驅趕偷食農作物之動物。然依卷附上開判決
內容，該判決之被告僅楊進忠一人，並不包括曾松波（見原審卷
第一九二頁）；原判決此部分理由之說明，核與卷內資料不符，
有證據上理由矛盾之違法。以上，或為檢察官之上訴意旨所指摘
，或為本院得依職權調查之事項，應認原判決有撤銷發回更審之
原因。至於原判決理由欄乙之肆，就乙○○不另諭知無罪部分，
基於審判不可分之原則，應併予發回。
據上論結，應依刑事訴訟法第三百九十七條、第四百零一條，判
決如主文。
中    華    民    國  九十九  年    十    月    七    日
                      最高法院刑事第七庭
                          審判長法官  林  永  茂
                                法官  蘇  振  堂
                                法官  林  立  華
                                法官  蔡  國  在
                                法官  陳  春  秋
本件正本證明與原本無異
                                      書  記  官
中    華    民    國  九十九  年    十    月    八    日
                                                    m

司法院資訊處製作；財團法人民間司法改革基金會備份。
